臺灣臺南地方法院刑事判決　　　　　　　　　　　　　九十年度易緝字第一一三號
　　公　訴　人　臺灣台南地方法院檢察署檢察官
　　被　　　告　甲○○
右列被告因詐欺案件，經檢察官提起公訴（八十九年度偵字第一一九０三號），本院
判決如左：
    主  文
甲○○幫助意圖為自己不法之所有，以詐術使人將本人之物交付，處拘役參拾日，如
易科罰金，以參佰元折算壹日。
    事  實
一、甲○○明知某不詳姓名者所參與之犯罪集團在中華日報上所刊登，以可代為向銀
    行貸款為名，實則係蒐集他人帳戶使用之廣告，係為從事財產犯罪之不法行為，
    竟基於幫助該犯罪集團遂行財產犯罪之不法犯意，於民國（下同）八十九年六月
    間，連續在台南市之金融機關開設多戶之活期存款帳戶（台南郵局第四支局─帳
    號：０三二五七四─九號、台新銀行─帳號：00000000000000號
    、中華銀行─帳號：00000000000000號、萬通銀行─帳號：00
    000000000000號、台南企銀─帳號：0000000000000
    號），並申請金融卡跨行轉帳之服務項目，於同年七月初在台南市○○路與永華
    路口，將所申請取得之上開銀行之存摺、印章及金融卡等交予該不詳姓名成年男
    子，該不詳姓名成年男子於取得甲○○上開存摺等後，即基於意圖為自己不法所
    有之概括犯意，以「高雄港澳旅遊協會」之名義散發內有對獎遊戲及兌獎電話之
    「刮刮樂」廣告之方式向一般民眾詐取財物，嗣有台北市民乙○○於八十九年七
    月二十七日接獲該廣告單，於閱覽後去電詢問，該犯罪集團之人即佯稱須先繳付
    稅金，致乙○○陷於錯誤，先後四次以其配偶游明傳之名義合計匯款新台幣（下
    同）四十一萬元至其所指定之帳戶（其中第一筆款項五萬零五百元係匯至甲○○
    在台南郵局第四支局之帳戶），嗣後乙○○發覺受騙乃報警因而循線查獲上情。
二、案經台南市警察局移送台灣台南地方法院檢察署檢察官偵查起訴。
    理  由
一、訊之被告甲○○，矢口否認有幫助該犯罪集團上揭不法犯行，辯稱：其是看到報
    紙廣告，與對方聯絡後，應對方要求為辦理貸款可取信銀行，方申請開設多戶之
    銀行帳戶，不知對方之身分云云。然查：本件被害人乙○○因前揭方式受騙乃匯
    款至被告在台南郵局第四支局之帳戶內等情，業據被害人於警局訊問時指訴綦詳
    ，並有郵政匯款單影本附卷可稽，又被告申請開設上揭銀行帳戶等情，除其於警
    訊時供承明確外，並有被告在郵局開戶資料、指定受撥帳戶申請書、郵局帳戶最
    近交易查詢單、提領及轉帳郵局資料等影本一份在卷可資佐證，而按現今申請金
    融機構存款帳戶供自己使用已極為簡便，並無以他人名義代為申請使用之必要，
    且一般人必基於相當之信任關係始會將帳戶借予他人使用，亦僅在為某種規避之
    目的，或有其他特別原因之情形下始會借用他人之帳戶，是依一般人之智識經驗
    ，如隱匿自己身分，不告知自己真實姓名、住所，要求他人申請多間有提供跨行
    轉帳銀行之帳戶以供使用，顯可預見係為規避司法機關查緝而為從事財產犯罪之
    情事，查被告係高職畢業，曾在通信公司任職，應認其對此常識已能預見，縱其
    對該犯罪集團如何實施詐欺取財之具體事項無全部之認識，然其提供多間銀行帳
    戶供犯罪集團使用，對該犯罪集團實施詐欺取財予以助力，其有幫助他人實施財
    產犯罪之故意甚明，其所辯不知有幫助該犯罪集團上揭不法犯行，無非圖卸刑責
    之詞，自不足採，綜上所述，被告犯行應堪認定。
二、核被告甲○○所為，係犯刑法第三百三十九條第一項之詐欺取財罪，其係基於幫
    助該不詳姓名成年男子實施詐欺取財之犯罪行為之犯意，而為詐欺取財犯罪構成
    要件以外之行為，為幫助犯，依刑法第三十條第二項之規定，按正犯之刑減輕之
    。爰審酌被告犯罪之動機、目的、手段、素行、被害人被詐得財物之價值、犯罪
    後偵審中之態度等一切情狀，量處如主文所示之刑，併諭知易科罰金之折算標準
    ，以資懲儆。又查被告行為後，刑法已於九十年一月十日修正公布，並自同年月
    十二日生效，該法修正後第四十一條第一項前段易科罰金之折算標準，與修正前
    刑法第四十一條規定比較，以修正後之規定較有利於行為人，本件被告犯罪時間
    ，雖在刑法修正生效之前，仍應依刑法第二條第一項前段規定，適用裁判時即修
    正後之刑法第四十一條第一項前段之規定，就被告所量處之刑，諭知易科罰金之
    折算標準。末查被告於八十九年間，因偽造文書罪，經本院於九十年十二月五日
    判處有期徒刑三月，緩刑二年確定，不再諭知緩刑，併此敘明。
據上論斷，應依刑事訴訟法第二百九十九條第一項前段，刑法第二條第一項前段、第
三十條第二項、第四十一條第一項前段、第三百三十九條第一項、罰金罰鍰提高標準
條例第一條前段，第二條判決如主文。
本案經檢察官曲鴻煜到庭執行職務。
中      華      民      國      九十一      年    五    月    二十四    日
                               臺灣臺南地方法院刑事第五庭
                                      法  官   陳  忠  鎣
右正本證明與原本無異
如不服本判決應於送達後十日內向本院提出上訴狀（應附繕本）
          書記官   吳  信  助
中      華      民      國      九十一      年    五    月    二十七    日
附錄本案論罪科刑法條全文：
刑法第三百三十九條第一項：意圖為自己或第三人不法之所有，以詐術使人將本人或
                          第三人之物交付者，處五年以下有期徒刑、拘役或科或
                          併科一千元以下罰金。
